臺灣高等法院高雄分院刑事判決　　　　 94年度上易字第682號
上　訴　人　臺灣高雄地方法院檢察署檢察官
被　　　告　甲○○
選任辯護人　吳玉豐　律師
被　　　告　乙○○
被　　　告　丙○○
上列上訴人因被告竊盜案件，不服臺灣高雄地方法院94年度易字
第131 號中華民國94年7 月19日第一審判決（起訴案號：臺灣高
雄地方法院檢察署93年度偵字第5347號），提起上訴，本院判決
如下：
    主  文
上訴駁回。
    理  由
一、公訴意旨略以：被告甲○○意圖為自己不法所有，明知高雄
    縣美濃溪河川行水區內砂石不得任意變賣圖利，竟與被告丙○○、乙○○等2 人基於共同犯意聯絡，假以被告甲○○在
    上開行水區承攬垃圾堆置場移除工程為由，由被告丙○○、
    乙○○2 人，於民國93年3 月6 日上午8 時30分許，分別駕
    駛車號9G－089 號以及UT－655 號營業用大貨車及自用大貨
    車，在高雄縣美濃鎮○○段榮工處砂石場前荖濃溪河床內，
    竊取河床內砂石。嗣於運離河床地時，為高屏溪流域管理委
    員會稽查人員會同警方當場查獲上情，並扣得上開2 輛大貨
    車。因認被告3 人涉犯刑法第320 第1 項之竊盜罪嫌。
二、按犯罪事實，應依證據認定之，無證據不得認定犯罪事實；
    又不能證明被告犯罪者，應諭知無罪之判決；刑事訴訟法第
    154 條第2 項、第301 條第1 項分別定有明文。次按認定犯
    罪事實所憑之證據，雖不以直接證據為限，間接證據亦包括
    在內；然而無論直接或間接證據，其為訴訟上之證明，須於
    通常一般之人均不致有所懷疑，而得確信其為真實之程度者
    ，始得據為有罪之認定，倘其證明尚未達到此一程度，而有
    合理之懷疑存在，致使無從形成有罪之確信，根據「罪證有
    疑，利於被告」之證據法則，即不得遽為不利被告之認定，
    亦有最高法院76年臺上字第4986號判例可稽。其以情況證據
    （即間接證據）斷罪時，尤須基於該證據在直接關係上所可
    證明之他項情況事實，本乎推理作用足以確證被告有罪，方
    為合法，不得徒憑主觀上之推想，將一般經驗上有利被告之
    其他合理情況逕予排除，此觀諸最高法院32年上字第67號判
    例意旨亦甚彰明。復按，檢察官對於起訴之犯罪事實，應負
    提出證據及說服之實質舉證責任。倘其所提出之證據，不足
    為被告有罪之積極證明，或其指出證明之方法，無從說服法
    院以形成被告有罪之心證，基於無罪推定之原則，自應為被
    告無罪判決之諭知（最高法院92年臺上字第128 號判例參照
    ）
三、本件公訴人認被告3 人涉有上開犯行，無非係以：(一)證人許
    家維、朱韓義於偵查中之證言；(二)高屏溪流域管理委員會稽
    查違規案件現場記錄表；(三)美濃鎮公所工程合約及施工佈設
    示意圖；(四)查獲現場影帶、照片10幀；(五)依卷內照片所示，
    現場路面平坦，路寬超過3 公尺，應有6 公尺之寬，毋庸拓
    寬路面即可將垃圾外運，且被告甲○○供稱當日有4 輛大貨
    車在現場施工，若係填補路面，應毋須4 輛大貨車，且應與
    工程一併施作，並應機具齊備，逐段拓寬，現場卻未查獲挖
    土機及施工機器，應與常情不符，又被告乙○○、丙○○辯
    稱欲行至前方迴轉，然被告乙○○、丙○○2 人均稱僅有2
    輛車可以如此施作，其餘車輛均須以倒車方式施作，且採取
    砂石，應於附近採取，不應於3 、4 公里處採取砂石，均與
    一般施工方式及常情不符，況被告甲○○供稱其與其他公司
    協商拓寬道路，亦與證人莊有榮證述之情節不符，被告3 人
    所辯不足採信，為其論據。訊據被告甲○○對於上揭時、日
    聘僱乙○○、丙○○2 人，並指示其2 人於上開河川內採取
    砂石等情；被告乙○○對上揭時、地取得上開河床內之砂石
    ，駕駛車號9G-089號營業用大貨車，載運砂石行進之際，為
    警查獲等情；被告丙○○對於前開時、地取得前開河床內之
    砂石，駕駛UT-655號自用大貨車，載運砂石行進之際，為警
    查獲等情均供認不諱，惟均堅決否認有前開竊盜之犯行。被
    告甲○○辯稱：工程合約內記載施作河川便道可以就地取材
    ，始以現場之砂石施作路面，伊係依照工程合約施工，並非
    竊取砂石等語；被告甲○○之選任辯護人並為其辯稱：被告
    甲○○所辯，核與證人即共同被告乙○○、丙○○之證言相
    符，足證被告甲○○所述確屬事實，且依高雄縣美濃鎮公所
    垃圾棄置場移除工程合約書（下稱工程合約書）所附之「施
    工規範補充說明」第13頁之5 施工方法(3)規定「……便道使
    用期，承包商應隨時注意並維護路面平順，一有損壞、破損
    、不平，應即修補平整……」，被告甲○○乃依合約條款履
    行，並非盜採，又上開契約既約定就地取材，被告甲○○於
    警方查獲共同被告乙○○、丙○○時並不在場，又無證據證
    明共同被告乙○○、丙○○有將土石外運之情事，豈能僅以
    推測之方法，即認被告甲○○為盜取等語，被告乙○○辯以
    ：甲○○聘僱伊前往該處施作施工便道，並告以可以就地取
    材，始依工程合約施工，取得之砂石，係為施作施工便道所
    用，並未將砂石運至他處，應非竊盜等語，被告丙○○則以
    ：甲○○聘僱伊前往該處施作施工便道，因有工程合約書之
    記載，伊始依甲○○之指示施工，雖有取得砂石，然取得砂
    石乃為施工所用等語。
四、經查：
  (一)證據能力部分：
    1.按刑事訴訟法關於證人之訊問，採具結制度，其用意在擔
      保證言之真實性及憑信性，並提高證人之責任心及警戒心
      ，使為誠實之陳述，是具結乃證言真實性之程序擔保，故
      刑事訴訟法第158 條之3 明定：「證人、鑑定人依法應具
      結而未具結者，其證言或鑑定意見，不得作為證據」。查
      證人即被告甲○○、乙○○、丙○○個人對於其他共同被
      告之案件而言，為被告以外之第三人，本質上屬於證人，
      且無依法不得命其等具結之原因，然檢察官於偵查中針對
      其他共同被告之案件，訊問證人即被告甲○○、乙○○、
      丙○○時，均未命其等具結，是被告甲○○、乙○○、丙○○於偵查中對於其他共同被告之案件所為之證言，均無
      證據能力，不得作為證據。
    2.證人即承辦本案之員警王銘宏、陳貞星、朱韓義、許家維
      偵查中於具結後向檢察官所為之陳述，雖為被告以外之人
      於審判外之陳述，屬於傳聞證據，然此乃上開證人於偵查
      中向檢察官所為之陳述，且本院審酌其等於偵查中陳述時
      之外在環境及情況，並無顯有不可信之情況，應認其等於
      偵查中向檢察官所為之陳述，符合刑事訴訟法第159 條之
      1 第2 項之規定，得為證據，而有證據能力。
    3.有關本案之高屏溪流域管理委員會稽查違規案件現場紀錄
      表、高雄縣政府警察局旗山分局失竊案件現場勘查處理紀
      錄表，均屬被告以外之人於審判外之書面陳述，屬於傳聞
      證據，因此書面報告係針對具體個案而製作，並非在例行
      性之公務過程中所製作，即不具備例行性之要件，與刑事
      訴訟法第159 條之4 第1 款之規定不符，應不屬該條款所
      稱之文書，不具證據能力。
    4.證人即被告甲○○、乙○○、丙○○個人於司法警察調查
      （下稱警詢）中針對其他共同被告之案件，所為之陳述，
      對於其他共同被告而言，為被告以外之人於審判外之陳述
      ，屬於傳聞證據，且其等於警詢中所為之陳述，核與審判
      中所為之陳述，並無不符，本不得作為證據，惟因當事人
      及辯護人均未聲明異議，應視為同意作為證據，本院審酌
      上開文書之形式及取得之過程並無瑕疵、與待證事實具有
      關連性等情況，認為適當，依刑事訴訟法第159 條之5第2
      項之規定，得為證據，而有證據能力。
  (二)實體部分：
    1.被告甲○○於上揭時日以每日新臺幣（下同）5,000 元之
      代價，聘僱被告乙○○、丙○○2 人在上開處所取得砂石
      ，而被告乙○○、丙○○2 人於上揭時地取得砂石後，並
      分別駕駛前開大貨車，載運砂石之事實，業據被告甲○○
      、乙○○、丙○○3 人供承不諱，經核與證人即共同被告
      乙○○、丙○○、證人即共同被告甲○○、丙○○、證人
      即共同被告甲○○、乙○○於警詢及原審審判中證述之情
      節相符，復有現場照片10幀在卷可按。此部分事實堪可認
      定。
    2.證人即美濃鎮河川行水區垃圾棄置場移除工程之監工葉明
      星於原審審判中結證：上開工程確有設計施工便道，於施
      工管理及規範中記載可以施作施工便道，施工便道乃就地
      取材，然因此乃臨時之工程設計，於施工完畢，即須復舊
      ，工程中則須隨時維持堪用狀況，一般維修毋須報備，為
      警查獲前一週，因淹水無法施作，為警查獲當時，應在施
      作篩選場及施工便道。又施工便道施作時，有以大貨車載
      運砂石之需要，且依現場狀況觀之，如需加寬施工便道，
      亦有可能需要載運砂石，若係施作施工便道或整地，大貨
      車確有駛至堤防外面，再行迴轉入內施工之需要，依高雄
      縣政府警察局旗山分局失竊案件現場勘查處理紀錄表所示
      ，被告乙○○、丙○○為警查獲之地點，可謂施工便道之
      部分，然該處屬於假設工程之範圍，屬於不計價之施工便
      道，該處便道寬度原約3 公尺，可施作至6 公尺，此應由
      承包商依安全之需要決定，上開工程於93年2 月5 日開工
      ，93年2 月5 日至3 月5 日間，均在施作假設工程，甲○○於93年3 月5 日，亦曾向伊陳稱欲將路口拓寬等語（原
      審卷第76至94頁），參酌卷附施工計劃書附圖一施工佈設
      圖上確有施工便道路線得由承包商自行現場勘查後劃定之
      ，但承包商不得以施工便道長度不同而要求任何加價，就
      地取材天然級配滾壓密實，施工便道應於工程驗收前復舊
      歸還原使用人之記載，證人葉明星前揭證述經核與事實相
      符，堪予採信。綜上說明，足認上開工程確有施作施工便
      道之設計，並可就地取材，被告乙○○、丙○○為警查獲
      之地點，應在假設工程之範圍，屬於不計價之施工便道，
      而被告甲○○所屬公司，因承包上開工程確可依安全之需
      要決定是否拓寬施工便道，被告甲○○於為警查獲前亦曾
      告知證人葉明星欲拓寬該路口，已然明確。
    3.據證人許家維於原審證述：伊自93年1 月間起，開始前往
      上開處所查緝，自93年1 月間起至3 月6 日止，均未見到
      有人將砂石運出等語，證人朱義韓於偵訊中亦證稱：先前
      監控多次之語，可知警方先前之監控，均亦未查獲任何被
      告3 人犯罪之跡證，而此次警方查獲被告乙○○、丙○○
      駕駛前揭貨車載運砂石之地點，仍在本件垃圾棄置場移除
      工程施工便道範圍內，故並無積極證據可以證明被告3 人
      有盜取砂石之事實。
    4.證人許家維於偵查中雖證稱：被告等人採取砂石之地點，
      超出應在之範圍云云，經核已與證人葉明星於原審審判中
      結證：被告乙○○、丙○○為警查獲之地點，可謂施工便
      道之部份等語，已有未合，參諸證人許家維於原審審判中
      自承不知上開工程契約書、施工計劃書之內容，可知證人
      許家維對於上開工程契約之內容並不瞭解，衡情自應以對
      於上開契約內容較為明瞭，確知施工範圍之證人葉明星之
      證言為可採。另證人許家維於偵查中證述：迴車應在施工
      地點即可迴車，毋庸至查獲地點迴車云云，亦核與證人葉
      明星於原審審判中結證：若係施作施工便道或整地，大貨
      車確有駛至堤防外面，再行迴轉入內施工之需要等語，不
      相符合，衡諸證人許家維於原審審判中亦結證：自C 區至
      堤防間，車輛不能為360 度之迴轉等語，可知證人許家維
      於偵查中證述：迴車應在施工地點即可迴車，毋庸至查獲
      地點迴車云云，應係針對被告乙○○、丙○○2 人若於C
      區施工，可否於C 區迴車所為之陳述，尚不足據以認定被
      告乙○○、丙○○施作施工便道亦無因迴車之需要而駛至
      為警查獲地點之必要。另證人朱韓義於93年3 月6 日被告
      乙○○、丙○○在上開處所為警查獲時，並不在場等情，
      業據證人朱韓義於原審審判中結證無訛，足見證人朱韓義
      並不知查獲之經過，是其於偵訊時所為陳述，亦不足作為
      不利於被告之證據。
    5.至上開施工便道寬度原約3 公尺，是否施作至6 公尺，應
      由承包商依安全之需要決定，已據證人葉明星於原審審判
      中結證在卷，再施工便道之施作，應以若干之車輛及機具
      、以如何方式施作、所有車輛及機具是否同時進場施作、
      是否逐段施作、進場之車輛及機具應置於何處，原應由承
      包之公司綜合工人之工資、車輛調度之難易及不同數量車
      輛、機具施作之效率等情事而決定，並無一定之準則。公
      訴人認依卷內照片所示，現場路平坦，路寬超過3 公尺，
      應有6 公尺之寬，應毋須拓寬即可將垃圾外運，且係填補
      路面，應無毋須4 輛大貨車，且應與工程一併施作，並應
      機具齊備，逐段拓寬，現場卻未查獲挖土機及施工機器，
      又被告乙○○、丙○○辯稱欲行至前方迴轉，然被告乙○○、丙○○2 人均稱僅有2 輛車可以如此施作，其餘車輛
      均須以倒車方式施作，且採取砂石，應於附近採取，不應
      於3 、4 公里處採取砂石，均與一般施工方式及常情不符
      云云，尚嫌速斷。
    6.證人即高雄縣美濃鎮建設科技士鍾清源於原審審判中結證
      ：並未告知甲○○拓寬便道，可以就地取材，因C 區○○○道路並未編列預算，如有報備亦應以公文往文，不可能
      向伊個人報備等語；證人即承包荖濃溪舊寮段河川疏濬工
      程之昌堉車企業股份有限公司之員工莊有榮於本院審判中
      證稱：並未與其他公司約定共同施作聯外道路等語，雖與
      被告甲○○於原審所供述：伊曾與其他公司協商拓寬道路
      ，施工前，並曾向鍾清源報備，鍾清源曾於辦公室告知拓
      寬便道，可以就地取材之情不符，惟犯罪事實應依證據認
      定之，為刑事訴訟法第154 條第2 項所明定，故被告否認
      犯罪事實所持之辯解，縱屬不能成立，仍非有積極證據足
      以證明其犯罪行為，不能遽為有罪之認定（最高法院30年
      上字第1831號判例參照），故被告甲○○上開部分之辯解
      縱使不能成立，亦難僅憑此情，即遽認被告甲○○，甚或
      被告3 人涉犯上開竊盜之犯行。
    7.綜上所述，被告前開所辯，應屬可採，從而公訴人所持之
      前開論據，均無法採為認定被告犯罪之證據；此外，復查
      無其他積極證據足資證明被告有何竊盜之犯行，被告3 人
      被訴竊盜罪自屬不能證明。
五、原審因而以不能證明被告3 人犯罪，而為被告無罪之諭知，
    核無違誤；檢察官上訴意旨，猶執前詞，指摘原判決不當，
    為無理由，應予駁回。
據上論斷，應依刑事訴訟法第368 條，判決如主文。
本案經檢察官姜麗儒到庭執行職務。
中　　華　　民　　國　　94　　年　　12　　月　　7 　　日
                  刑事第七庭    審判長法  官  莊飛宗
                                      法  官  曾逸誠
                                      法  官  黃三友
以上正本證明與原本無異。
不得上訴。
中　　華　　民　　國　　94　　年　　12　　月　　12　　日
　　　　　　　　　　　　　　　　　　　書記官  黃玉珠
